臺灣苗栗地方法院民事裁定
110年度監宣字第53號
聲  請  人  周輝龍  

相  對  人  周詹月英

關  係  人  周碧鳳  


上列當事人間請求監護宣告事件，本院裁定如下：
    主    文
宣告相對人周詹月英（民國00年0月0日生，身分證統一編號：Z0
00000000號）為受監護宣告之人。
選定聲請人周輝龍（民國00年0月00日生，身分證統一編號：Z00
0000000號）為受監護宣告之人周詹月英之監護人。
指定關係人周碧鳳（民國00年0月00日生，身分證統一編號：Z00
0000000號）為會同開具財產清冊之人。
聲請程序費用由受監護宣告之人周詹月英負擔。
　　理    由
一、按對於因精神障礙或其他心智缺陷，致不能為意思表示或受
    意思表示，或不能辨識其意思效果者，法院得因本人、配偶
    、四親等之親屬，最近1 年有同居事實之其他親屬、檢察官
    、主管機關或社會福利機構之聲請，為監護之宣告，民法第
    14條第1 項定有明文。次按受監護宣告之人應置監護人；法
    院為監護之宣告時，應依職權就配偶、四親等內之親屬、最
    近1 年有同居事實之其他親屬、主管機關、社會福利機構或
    其他適當之人選定1 人或數人為監護人，並同時指定會同開
    具財產清冊之人；法院選定監護人時，應依受監護宣告之人
    之最佳利益，優先考量受監護宣告之人之意見，審酌一切情
    狀，並注意下列事項：（一）受監護宣告之人之身心狀態與
    生活及財產狀況。（二）受監護宣告之人與其配偶、子女或
    其他共同生活之人間之情感狀況。（三）監護人之職業、經
    歷、意見及其與受監護宣告之人之利害關係。（四）法人為
    監護人時，其事業之種類與內容，法人及其代表人與受監護
    宣告之人之利害關係，民法第1110條、第1111條第1 項、第
    1111條之1 亦規定甚明。末按，法院應於鑑定人前，就應受
    監護宣告之人之精神或心智狀況，訊問鑑定人及應受監護宣
    告之人，始得為監護之宣告。但有事實足認無訊問之必要者
    ，不在此限。鑑定應有精神科專科醫師或具精神科經驗之醫
    師參與並出具書面報告，家事事件法第167 條定有明文。
二、本件聲請意旨略以：聲請人周輝龍為相對人周詹月英之夫，
    相對人於民國110年2月8日因腦出血併腦水腫，致無行為能
    力，為此依民法第1111條規定請求宣告相對人為受監護宣告
    之人，選任聲請人為相對人之監護人，並選任關係人即相對
    人之次女周碧鳳，為會同開具財產清冊之人等語。
三、本院之判斷：
（一）聲請人主張之事實，業據其提出戶籍謄本、大千綜合醫院
      乙種診斷證明書、中華民國重度身心障礙證明等件為證。
      另經大千醫療社團法人南勢醫院函覆簡易精神鑑定報告書
      略以：相對人於110年2月8日因腦中風開刀後，出現嚴重
      認知障礙，語言會談能力受損，無法會談，無法配合指令
      動作，需使用尿布、呼吸器及鼻胃管，目前安置在大千呼
      吸治療中心。相對人意識呈不清醒狀態，無法理解複雜問
      話之內容及回答，無法與他人互動，理解能力差，思考力
      、判斷力、現實感皆明顯缺損，其「辨別行為是非」及「
      依辨別而為行為之能力差」，已達無法妥善處理自己事務
      之程度，符合監護宣告條件等語。綜上，足認相對人確因
      精神障礙或其他心智缺陷，致不能為意思表示或受意思表
      示，或不能辨識其意思表示效果之程度，爰宣告相對人為
      受監護宣告之人。
（二）聲請人為相對人之夫，關係人周碧鳳為相對人之次女，相
      對人之其他親屬周靜玟、周慧瞳、黎幼鳳、周瑋馨、周瑋
      霖、周瑋儒、周瑋庭，同意由聲請人擔任監護人，關係人
      擔任會同開具財產清冊之人等情，有親屬系統表、同意書
      、戶籍謄本在卷可稽。本院函請苗栗縣政府訪視聲請人及
      相對人，訪視報告略以：相對人意識不清，需仰賴呼吸器
      ，無法為意思表示；相對人退休後無收入，名下有與聲請
      人共有戶籍地之房地，每月領有老人年金新台幣（下同）
      3,772元；相對人育有3子2女，長子與次子已歿，其遺眷
      鮮少與兩造往來，么子周明煌雖居住在附近，但因與兩造
      有財產糾紛，並無往來，關係人即相對人之次女周碧鳳協
      助支應相對人生活及醫療費，相對人之長女周靜玟協助聲
      請人日常家務或處理本件申請法律事務。聲請人有聽覺障
      礙，須戴助聽器，每月領有身障生活補助5,065元及每月
      房屋出租租金收入1萬元，需負擔自身生活及相對人醫療
      費用，不足部分則由關係人支應，負擔沉重。因考量聲請
      人年事已高，目前意識及自理能力尚可，相對人醫療安排
      均由2名女兒處理，建議訪視關係人後，評估關係人及聲
      請人是否適宜擔任相對人之監護人或會同開具財產清冊之
      人，依相對人之最佳利益為適當之裁定等語，有苗栗縣政
      府110年8月30日府社老字第1100165022號函覆之上開訪視
      報告在卷可稽。本院另函請財團法人台中私立龍眼林設回
      福利慈善基金會訪視關係人，訪視報告略以：關係人係相
      對人之次女，目前已退休，目前無業，每月領有老人年金
      ，經濟狀況尚可；關係人會定期至醫院探視相對人，了解
      相對人各項狀況，有擔任會同開具財產清冊之人之意願，
      並評估關係人具有擔任會同開具財產清冊之人之能力等語
      ，有前開訪視單位110年10月8日財龍老字第110100006號
      函檢附成年監護訪視調查評估報告1份在卷可參。本院審
      酌上情，認聲請人為相對人之夫，有意願擔任監護人，目
      前對相對人之照顧無疏忽不當之處，且有親屬資源支持，
      應可善盡保護相對人之權益，爰依前揭規定，選定聲請人
      為相對人之監護人；另關係人為相對人之次女，日常協助
      照顧相對人，並有意願擔任會同開具財產清冊之人，爰依
      前揭規定，併指定關係人為會同開具財產清冊之人。
四、末按監護人於執行有關受監護人之生活、護養療治及財產管
    理之職務時，應尊重受監護人之意思，並考量其身心狀況與
    生活狀況；監護開始時，監護人對於受監護人之財產，應依
    規定會同本院指定開具財產清冊之人，於二月內開具財產清
    冊，並陳報法院；於前條之財產清冊開具完成並陳報法院前
    ，監護人對於受監護人之財產僅得為管理上必要之行為；監
    護人對於受監護人之財產，非為受監護人之利益，不得使用
    、代為或同意處分；監護人代理受監護人購置或處分不動產
    ，或就其居住之建築物或基地出租、供他人使用或終止租賃
    ，非經法院許可，不生效力；民法第1112條、第1113條準用
    第1099條第1 項、第1099之1 、第1101條第1 項及第2 項之
    規定甚明，請參照辦理。
五、依家事事件法第164 條第2 項，裁定如主文。
中　　華　　民　　國　　110 　年　　11　　月　　 10 　日
                   家事法庭     法  官　李麗萍
以上正本係照原本作成。
如對本裁定抗告須於裁定送達後10日內向本院提出抗告狀，並繳
納抗告費新臺幣1,000元。
中　　華　　民　　國　　110 　年　　11　　月　　 10 　日
                                書記官　盧品蓉